【裁判字號】    95,易,112
【裁判日期】    950822
【裁判案由】    過失傷害
【裁判全文】
臺灣雲林地方法院刑事判決               95年度易字第112號
公  訴  人  臺灣雲林地方法院檢察署檢察官
被      告  丙○○
選任辯護人  施登煌律師
被      告  戊○○
上列被告因業務過失傷害案件，經檢察官提起公訴（94年度偵字
第2117號），被告於審理期日自白，本院聽取當事人意見後，裁
定由受命法官獨任行簡式審判程序，茲判決如下：
    主  文
丙○○、戊○○犯業務過失傷害罪，丙○○處有期徒刑柒月，戊○○處有期徒刑拾月。
    事實及理由
一、犯罪事實：
  (一)丙○○係址設雲林縣西螺鎮○○路171巷9號「隆順煤氣廚具
    行」之負責人，經營瓦斯運送、安裝及檢查等業務；戊○○
    係受僱於丙○○，擔任瓦斯運送、安裝及檢查等工作，二人
    均係從事業務之人。
  (二)緣丁○○於民國（下同）94年4月1日下午6 時45分許，在雲
    林縣西螺鎮○○里○○路10巷32之2 號住處烹調晚餐時，發
    現廚房內瓦斯爐無法正常點火，乃告知其夫乙○○，由乙○○電請自89年間起即負責其住處瓦斯供應之「隆順煤氣廚具
    行」派人處理。丙○○身為負責人，平日本應注意妥善訓練
    外送瓦斯之員工，若遇有客戶反映瓦斯爐具無法點燃時，應
    如何妥善檢測與處理，詎竟疏未為此項注意，於接獲乙○○
    之前開電話反映後，即主觀認為應該是瓦斯調節器出問題，
    於是派年紀尚輕且未接受專業訓練之戊○○，攜帶價值新臺
    幣（下同）150 元之瓦斯調節器至乙○○住處處理。戊○○
    到場後，本應注意徹底檢查調節器、瓦斯管、瓦斯爐台接口
    處等處是否有漏氣情形，若漏氣須即刻更換，詎竟疏未檢查
    瓦斯管線，在大略觀察後，逕認漏氣現象係調節器損壞所致
    ，而僅更換瓦斯調節器後，向乙○○及丁○○表示已可點火
    使用瓦斯爐具。
  (三)丁○○在戊○○離去後，使用瓦斯爐具點火繼續烹調菜餚，
    然因瓦斯管破裂導致積蓄一定濃度之瓦斯後，至同日7 時25
    分許隨即發生瓦斯氣爆起火，致使丁○○受有吸入性灼傷、
    臉、頭皮、頭部、雙手共佔全身體表面積13％之二至三度燒
    傷等傷害，甲○○（即乙○○與丁○○之子）受有頸部、臉
    部、雙上肢、大腿、兩足共佔全身體表面積15％之二至三度
    燒傷之傷害。
  (四)案經丁○○、及甲○○之父親乙○○訴由雲林縣警察局西螺
    分局報告臺灣雲林地方法院檢察署檢察官偵查起訴。
二、認定事實之證據及理由：
  (一)被告丙○○、戊○○於本院審理中自白有過失。
  (二)雲林縣消防局火災原因調查報告書結論：「雲林縣西螺鎮○○路10巷32-2號火災案，綜合現場勘查及關係人所述，研判
    因一樓廚房瓦斯管受外力破壞而造成孔洞，致瓦斯洩漏，經
    積蓄後達燃燒或爆炸範圍下限，又遇烹調食物火源之情況下
    ，致氣爆起火燃燒之可能性較大。」（偵卷P.77以下），已
    可證明本件係因瓦斯管出現孔洞漏氣，導致氣爆。
  (三)告訴人乙○○94年10月6 日偵查之結證：「當天我和我太太
    種田回來已晚上6 點多，我太太就去做晚餐，我太太有跟我
    說瓦斯點不起來，我就打電話給隆順煤氣廚具行... 【我在
    電話裡跟對方說瓦斯點不著，請他們來修理，講完電話後他
    們約在10幾分鐘後來，只有戊○○攜帶工具來，我要他檢視
    一次，該換的就換掉，戊○○說是瓦斯頭漏氣，需要換瓦斯
    頭，就把瓦斯頭換掉】。他把整個瓦斯巡視一次，再加上修
    理時間，約有10幾分鐘。是我太太帶戊○○進去廚房，因為
    小孩子跑到廚房亂，她又把他帶出來。... （戊○○進來後
    你有跟他談過話？）有，我跟他說壞掉的就該換掉，後來他
    修好了要離開，我還問他是否有全部處理妥當了？他說沒有
    問題，我還拿了一顆我刻的南瓜送他，結果戊○○離開我家
    一會兒，不到10分鐘就發生爆炸了，我在客廳刻南瓜還刻不
    到一個字就爆炸了。... （你們是否有拿肥皂水給戊○○？
    ）沒有，我當時在客廳。（戊○○是否有拿壞掉的調節器給
    你看，說明是哪裡壞掉？）有，他跟我說是因為漏氣壞掉的
    ，... 我也有跟戊○○說，請他檢視一下，看是哪裡壞掉。
    我有請戊○○應該就整個瓦斯爐檢視一次，瓦斯管很容易就
    可以檢查到。」等語（偵卷P.30以下）。以及被害人丁○○
    94年10月6 日偵查中之結證：「6 點多我去煮飯，瓦斯無法
    點火，我就叫乙○○打電話通知瓦斯行修理，他就打電話，
    打完電話後就有一個人來修理，他來時是我去開門的，開完
    門後我就跟他講說廚房的瓦斯無法開來煮，請他看一下。
    ... 修理完我先生有跟他講話。（那名工人修理過程中，你
    都有在場？）沒有，因為小孩子都跟著我，我要照顧他，我
    帶工人進去廚房，跟工人講完後，我就帶小孩子離開廚房。
    ... 我聽到那名工人說好了可以煮了，我問他修理費多少，
    他說是瓦斯頭壞掉了，有換瓦斯頭，費用是150 元，我就給
    他錢，給了後我就進去廚房煮飯。修理人員說可以了，我就
    進去煮，我開了瓦斯有點起來，當晚我是要煮紫菜湯，水已
    煮過一陣子還沒有滾，紫菜還沒有放進去就爆了。爆起來時
    我還有意識，但後來我就不醒人事了。是煮菜的瓦斯爐爆起
    來，我當時正準備拿紫菜放到鍋子裡，我兒子在廚房的旁邊
    。（你們是否有拿肥皂水給戊○○？）沒有。」等語（偵卷
    P.31以下），已可證明：
  1.告訴人乙○○是向丙○○說「瓦斯點不著，請派人過來看」
    ，而戊○○到達時，乙○○向戊○○表示「請全部檢查一遍
    ，該換的就要換」，戊○○修理十分鐘後，向乙○○及丁○○表示是瓦斯調節器壞掉，換掉調節器即可。
  2.修理過程是戊○○一個人在廚房裡工作，乙○○或丁○○都
    沒有在旁邊，也沒有提供肥皂水給戊○○使用。
  3.戊○○沒有檢查出瓦斯管有漏洞，只馬馬虎虎地大概巡視一
    下，就貿然認定是瓦斯調節器故障所致。
  (四)扣案之瓦斯調節器二只、瓦斯管一條均送消防局鑑定後，認
    定是瓦斯管破裂導致氣爆，且本院觀察瓦斯管確實一處焦黑
    破洞現象。
  (五)94年4 月19日財團法人彰化基督教醫院診斷書記載：丁○○「1.吸入性灼傷。2.燒傷，2 至3 度，全身體表百分之13
    ；臉、頭皮、頭部及雙手。」之傷勢（警卷內）；94年4
    月19日財團法人彰化基督教醫院診斷書記載甲○○「燒傷，
    2 至3 度，全身體表百分之15；頸、臉、雙上肢、大腿及兩
    足。」之傷勢（警卷內），足以證明丁○○、甲○○確實受
    有傷害。
  (六)現場照片12張（警卷及偵卷內鑑識報告所附），及本院95年
    5 月4 日勘驗相片及筆錄（本院卷內），足以證明：
  1.偵卷P.93上方照片、警卷內前4 張照片均顯示：流理台與牆
    壁之間有些許空隙，並非黏在一起，因此瓦斯管是經由此空
    隙到瓦斯爐後方接入，瓦斯管並非藏在流理台裡。
  2.偵卷P.96下方照片顯示瓦斯管有一小處破洞。
  3.本院勘驗時所比對瓦斯管位置之照片，顯示瓦斯管破裂位置
    應該在流理台後方，
  4.警卷內丁○○及甲○○受傷之照片，顯示所受傷勢頗為嚴重
    。偵卷內現場照片，顯示連紗窗都燃燒變形。
  (七)被告丙○○94年10月24日偵查筆錄：「我們那天更換的瓦斯
    調節器跟乙○○本來的瓦斯調節器是不同的，我們更換的瓦
    斯調節器沒有防爆功能，乙○○原本舊的瓦斯調節器有防爆
    功能... 」等語（偵卷P.47），因為乙○○的舊調節器有防
    爆功能，所以在瓦斯管破洞瓦斯外洩時，發揮防爆功能，停
    止輸出瓦斯，乙○○、丁○○才會發現瓦斯點不著，打電話
    請瓦斯行來察看，但卻換上一個普通的調節器，導致瓦斯外
    洩。
  (八)被告戊○○94年5 月2 日警訊筆錄：「於94年4 月1 日18時
    46分，老闆通知我到西螺鎮○○里○○路10巷32之2 號，說
    調整器（乙○○稱安全開關）可能故障，帶一個新調整器去
    ，... 」（警卷內），及94年10月6 日偵查筆錄：「丙○○
    跟我說客人那邊需要換調整器，叫我拿過去換。」（偵卷P.
    33）等語，已經證明是丙○○主觀判斷錯誤，導致戊○○輕
    忽而未詳加檢查其他漏氣之可能性。
  (九)戊○○94年10月6 日偵查筆錄中陳稱：「不知道是乙○○還
    是乙○○的太太有跟我說瓦斯桶那邊有瓦斯的味道，... 我
    確定開關那邊有冒泡，有漏氣現象，我才決定要換，換下來
    後我也有拿壞的給當事人看，說明那裡有壞掉，... （除了
    調節器外，你有檢查瓦斯爐其他地方？）沒有，我只有換新
    的調節器，因為老板只有告訴我要換調節器而已，我去該處
    換好了後我去試瓦斯爐看是否可以順利點火，我試了後可以
    正常點著，且沒有瓦斯味道，我還留了一下子才走，... 」
    （偵卷P.33以下）可以證明：乙○○或丁○○已經反應有瓦
    斯漏氣之可能，但戊○○判斷是調節器故障，只更換調節器
    ，實在過於輕率。
  (十)至於丙○○於94年5 月2 日警訊筆錄中辯稱；「94年4 月1
    日18時45分，我接到乙○○電話，說瓦斯桶調整器（乙○○
    稱安全開關）可能故障... 」（警卷內），以及94年10月6
    日偵查筆錄中辯稱：「乙○○叫我們帶瓦斯頭去換。... 乙○○只有叫我帶瓦斯頭去換而已，瓦斯管是在流理台內，無
    法搬動，我們無法去注意到。」云云，將全部責任推給被害
    人說，辯稱是被害人指名要換瓦斯調節器，自己沒有過失云
    云，均屬卸責之詞，不足採信。
  (十一)本案之瓦斯管因外力而破裂一小洞，而被告丙○○及戊○○
    在準備程序中還一度辯稱「瓦斯管在流理台裡無法檢查，自
    己沒有過失」云云，但經查本件瓦斯管是夾在流裡台與牆壁
    之間，並非穿過流裡台內部，不難查看其外觀情形。退步言
    之，即使瓦斯管是藏在流理台裏，或甚至藏在牆壁裡，都有
    專業技術可以檢驗是否漏氣，只要準備有壓力錶的調節器裝
    在瓦斯桶上，先將瓦斯打開再緊閉，瓦斯管充滿瓦斯後，壓
    力錶會維持一個固定的壓力數；如果管線破裂，瓦斯會逐漸
    逸漏出去，壓力數會逐漸減少到一般大氣壓力程度；如果管
    線沒有破裂，壓力數就會維持固定。丙○○與戊○○都輕忽
    了瓦斯管的檢查工作，丙○○通知戊○○拿一個普通的調節
    器去更換，但卻沒有教導戊○○如何抓漏，也沒有準備有壓
    力錶的調節器去檢查，丙○○主觀擅斷認為是調節器故障，
    戊○○粗心大意未加檢查，導致本件悲劇，與被害人之受傷
    結果，更有直接因果關係。被告二人均有業務過失，事證明
    確，犯行已可認定。
三、論罪科刑：
  (一)被告二人均係從事瓦斯運送、裝修業務之人，而乙○○事發
    當天打電話給瓦斯行，並非是叫瓦斯，而是反應瓦斯爐點不
    著，請瓦斯行派員來察看，於是「檢查瓦斯漏氣原因」成為
    瓦斯行的主給付義務，丙○○與戊○○均屬從事業務之人，
    核被告所為，均係犯刑法刑法第284 條第2 項前段之「業務
    過失傷害」罪。
  (二)按刑法第2條第1項：「行為後法律有變更者，適用行為時之
    法律。但行為後之法律有利於行為人者，適用最有利於行為
    人之法律。」刑法284第2 項之罰金刑下限變更，以修正前
    之刑法第284 條第2 項規定有利於被告。因本件不宣告罰金
    刑，不贅述變更之經過。
  (三)量刑審酌：被告二人均無前科，素行尚可。被告丙○○
    自己才29歲，沒有足夠經驗，而所聘用員工被告戊○○，僅
    送瓦斯1 年多，經驗淺薄，二人粗心大意，肇致本件事故，
    應負絕大多數責任；而丁○○點火煮飯幾分鐘之久，沒有警
    覺瓦斯外洩，可能是一方面因為桶裝瓦斯的比重比空氣重，
    容易沈積在地面，或者誤以為是修理前的瓦斯味尚未飄去，
    丁○○縱然有過失，也僅佔輕微比例。被害人顏面及手部
    所受傷害可稱嚴重，需要多次手術及長期穿緊身衣，身體及
    精神痛苦極大。尤其對女人的美麗與自信，都已徹底摧毀，
    無從挽回。經本院勸諭和解之努力，被告二人一度答應以
    現金120 萬元一次給付，另80萬元分期給付之方式賠償，此
    一和解條件已經是被害人相當讓步之結果，但被告竟然後悔
    ，並表示提不出120 萬元一次給付，戊○○更是不願拿出任
    何頭期款，毫無解決問題的誠意。本案自94年4 月1 日發生
    至今也有1 年4 個月之久，除法庭上經本院勸諭以外，被告
    從不與被害人商談和解，犯後態度惡劣，令被害人氣憤難平
    。被告既不賠償，即有必要責令被告入監深自反省等一切
    因素，量處如主文所示之刑。
四、適用法律：
  (一)程序法方面：刑事訴訟法第273 條之1 、第310 條之2 、第
    454條第1 項。
  (二)實體法方面：修正前刑法284 條第2 項前段，修正後刑法第
    2 條第1 項，罰金罰鍰提高標準條例第1條前段。
本案經檢察官葉建成到庭執行職務。
中    華    民    國    95    年    8     月    22    日
                  刑事第四庭    法  官  葉明松
以上正本證明與原本無異。
如不服本判決，應於判決送達後10日內向本院提出上訴狀。（須
附繕本）
                                書記官  顏錦清
中    華    民    國    95    年    8     月    22    日
【附錄本案論罪法條】
（95年7月1日修正前）中華民國刑法第284條
因過失傷害人者，處 6 月以下有期徒刑、拘役或 5 百元以下罰
金，致重傷者，處 1 年以下有期徒刑、拘役或 5 百元以下罰金
。
從事業務之人，因業務上之過失傷害人者，處 1 年以下有期徒刑
、拘役或1 千元以下罰金，致重傷者，處 3 年以下有期徒刑、
拘役或 2 千元以下罰金。


司法院資訊處製作；財團法人民間司法改革基金會備份。
